臺灣士林地方法院刑事判決　　　　　　　 96年度易字第742號
公　訴　人　臺灣士林地方法院檢察署檢察官
被　　　告　丙○○
上列被告因詐欺案件，經檢察官提起公訴（96年度偵字第15279號）
及移送併案審理（臺灣台中地方法院檢察署96年度偵字第9742號
），本院判決如下：
    主  文
丙○○幫助犯詐欺取財罪，處有期徒刑拾月，減為有期徒刑伍月
，如易科罰金，以新臺幣壹仟元折算壹日。
    事  實
一、丙○○依其社會生活之通常經驗，可預見將自己金融機構之
    存摺、金融卡交付他人，可能成為不法集團收取他人受騙款
    項之用，竟仍不違背其本意，基於幫助詐欺取財之犯意，於
    民國95年11月間某日，將其所開立之陽信商業銀行股份有限
    公司中壢分行（下稱陽信商銀）帳號000000000000號帳戶、
    新竹國際商業銀行南崁分行（後更名為渣打國際商業銀行，
    下稱新竹商銀）帳號00000000000 號帳戶、台北富邦商業銀
    行（下稱富邦商銀）帳號000000000000號帳戶之存摺、金融
    卡及密碼，提供予姓名年籍不詳之人，供他人作為存、提款
    、轉帳及匯款之用，以此方式幫助某姓名年籍不詳之人向他
    人詐取財物。
（一）姓名年籍不詳之人於95年11月1 日，在網路上UT聊天室與
      甲○○聊天，佯稱欲與甲○○援交，惟須確認身分而要求
      甲○○以金融卡操作金融機，致甲○○陷於錯誤，於同年
      月8 日晚上7 時25 分 許，在臺北市士林區蘭雅派出所附
      近之兆豐國際商業銀行（下稱兆豐銀行）自動櫃員機，匯
      款新台幣（下同）3993元（起訴書誤載為3933元）至丙○○上揭陽信商銀帳戶，復佯稱甲○○破壞其系統，要求再
      匯款2 萬7000元，甲○○始知受騙，報警循線查獲。
（二）姓名年籍不詳之人自稱「王先生」，於95年11月間，在雅
      虎奇摩拍賣網站上，詐稱欲拍賣牛仔褲，乙○○於95年11
      月9 日與「王先生」網路交易完成後，「王先生」以電話
      門號向乙○○表示其付款錯誤，要求其至郵局自動櫃員機
      依指示操作退款，致使乙○○因而陷於錯誤，前往操作臺
      中縣沙鹿鎮○○路34號前之臺灣郵政自動櫃員機，於同日
      晚間8 時29分許，將3576元匯入丙○○前開新竹商銀帳戶
      內，旋遭提領一空。乙○○嗣察覺有異，報警而循線查獲
      。
（三）姓名年籍不詳之人於95年11月7 日晚間，向丁○○佯稱網
      路交易發生錯誤等語，致丁○○陷於錯誤，分別在同日晚
      間6 時11分許，將2 萬9983元匯入丙○○前開新竹商銀帳
      戶、在同年月8 日上午8 時49分至55分許，利用自動櫃員
      機，將現金10萬3000元（分4 筆，3 筆金額均為3 萬元，
      1 筆金額為1 萬3000元）存入丙○○前開富邦商銀帳戶。
二、案經臺北縣政府警察局淡水分局移送臺灣士林地方法院檢察
    官偵查起訴及臺中縣警察局清水分局移送臺灣臺中地方法院
    檢察官移送併案審理。
    理  由
一、訊據被告丙○○固坦承有開立前揭三家銀行存款帳戶，惟堅
    決否認有幫助詐欺犯行，辯稱其銀行存摺、金融卡係於95年
    10月至11月間，在桃園縣桃園市○○路附近，因放在機車前
    踏板忘了帶走而於隔天發現遺失等語。經查：
（一）陽信商銀帳號000000000000號帳戶、新竹商銀帳號000000
      00000 號帳戶、富邦商銀帳號000000000000號帳戶，均為
      被告開立，業據被告坦白承認，並有上開銀行被告開戶基
      本資料三份附卷可稽。
（二）姓名年籍不詳之人於95年11月1 日，在網路上UT聊天室與
      被害人甲○○聊天，佯稱欲與甲○○援交，惟須確認身分
      而要求甲○○以金融卡操作金融機，致甲○○陷於錯誤，
      於同年月8 日晚上7 時25分許，在臺北市士林區蘭雅派出
      所附近之兆豐銀行自動櫃員機，匯款3993元至被告上揭陽
      信銀行帳戶，復佯稱甲○○破壞其系統，要求再匯款2 萬
      7000元，甲○○始知受騙等情，業據證人即被害人甲○○
      於警詢、檢察事務官詢問時指述明確，並有兆豐銀行匯款
      執據影本1 紙、被告陽信商銀帳戶交易明細1 份在卷可證
      。
（三）姓名年籍不詳之人自稱「王先生」，於95年11月間，在雅
      虎奇摩拍賣網站上，詐稱欲拍賣牛仔褲，被害人乙○○於
      95年11月9 日與「王先生」網路交易完成後，「王先生」
      以電話門號向乙○○表示其付款錯誤，要求其至郵局自動
      櫃員機依指示操作退款，致使乙○○因而陷於錯誤，前往
      操作臺中縣沙鹿鎮○○路34號前之臺灣郵政自動櫃員機，
      於同日晚間8 時29 分 許，將3576元匯入被告前開新竹商
      銀帳戶內等情，業據證人即被害人乙○○於警詢指述明確
      ，並有被告新竹商銀帳戶交易明細1 份在卷可證。
（四）姓名年籍不詳之人於95年11月7 日晚間，向被害人丁○○
      佯稱網路交易發生錯誤等語，致丁○○陷於錯誤，分別在
      同日晚間6 時11 分 許，將2 萬9983元匯入丙○○前開新
      竹商銀帳戶、在同年月8 日上午8 時49分至55分許，利用
      自動櫃員機，將現金10萬3000元（分4 筆，3 筆金額均為
      3 萬元，1 比金額為1 萬3000元）存入被告前開富邦商銀
      帳戶等情，業據證人即被害人丁○○於警詢指述明確，並
      有被告新竹商銀、富邦商銀帳戶交易明細各1 份在卷可證
      。
（五）被告雖辯稱其銀行存摺、金融卡放在機車前踏板忘了帶走
      而於隔天發現遺失云云。然查被告前開3 家銀行存摺、金
      融卡均遭為詐欺犯行之人使用，而被告於本院審理時供稱
      僅陽信商銀存摺上有寫密碼，如被告所辯可以採信，為詐
      欺犯行之人應無知悉被告其他銀行帳戶之密碼之理。再者
      ，被告供稱陽信商銀的帳戶是申辦房屋貸款用，新竹商銀
      的帳戶是申辦信用貸款用，於95年10月以前均有正常繳納
      貸款本息，有各該銀行帳戶之交易明細附卷可參。故被告
      前開3 家銀行帳戶之存摺、金融卡應屬被告經濟生活上重
      要之物，如果真有遺失應立刻向銀行掛失。然被告於得知
      遭竊之後並未向銀行申報遺失並重新補辦，反而供稱僅曾
      登報聲明作廢，其所為亦顯然不合情理。是被告既然有3
      家銀行帳戶脫離其持有供為詐欺犯行之人使用之事實，其
      復未提出足以使人認為合理的解釋，足認被告係自己交付
      前開銀行存摺、金融卡予犯詐欺犯行之人使用。被告辯稱
      遺失云云，應係事後卸責之詞，不可採信。
（六）查一般國人向金融機構開設帳戶，並無任何法令限制，若
      係用於存金融之正當用途，大可光明正大自行申請，無須
      使用他人之帳戶。而帳戶係用來存金融項使用，倘有人收
      集他人帳戶做不明使用，出賣或出借帳戶之人，依一般常
      識認知，極易判斷係該隱身幕後之使用人意圖以使用他人
      帳戶，以供非法犯罪之用，而現行不法之徒並常利用他人
      帳戶來詐騙他人錢財之用，被告將上開帳戶之存摺、金融
      卡，交付姓名、年籍不詳之不明人士使用，被告自可預見
      該收集帳戶之人可能將之用來從事詐欺犯罪，作為詐欺取
      財之人頭帳戶，以收取被害人匯入之款項，惟其竟仍將其
      帳戶存摺、金融卡交付該來路不明之人，顯具有縱有人以
      其金融帳戶實施詐欺犯罪亦不違背其本意之幫助意思甚明
      。
（七）綜上所述，本件事證明確，被告之犯行洵堪認定。
二、核被告所為，係犯刑法第339 條第1 項之詐欺取財罪。被告
    對詐欺正犯提供帳戶資以助力，但並未參與詐欺犯罪行為之
    實行，應屬幫助他人實行犯罪行為，為幫助犯，乃依刑法第
    30條第2 項之規定減輕其刑。被告一次提供3 家銀行帳戶存
    摺、金融卡供詐欺集團成員使用，僅有一幫助行為，故移送
    併案部分與起訴部分有事實上一罪之關係，為起訴效力所及
    ，本案得併予審理。又被告係於96年4 月24日以前犯本罪，
    應依中華民國96年罪犯減刑條例第2 條第1 項第3 款之規定
    減其宣告刑期2 分之1 。爰審酌被告素行、被害人匯入其帳
    戶之金額；被告提供銀行帳戶供他人取得犯罪所得使用，非
    但增加被害人尋求救濟之困難，造成社會人心不安，亦助長
    詐騙犯罪者之氣焰，使詐欺犯罪者得以順利取得詐欺所得之
    財物，危害財產交易安全擾亂金融秩序甚鉅，及其犯後態度
    等一切情狀，量處如主文所示之刑，並依中華民國96年罪犯
    減刑條例第2 條第1 項第3 款之規定減其宣告刑期2 分之1
    ，且諭知其易科罰金之折算標準。
據上論斷，應依刑事訴訟法第299 條第1 項前段，刑法第30條第
第2 項、第339 條第1 項、第41條第1 項前段，刑法施行法第1
條之1 ，中華民國96年罪犯減刑條例第2 條第1 項第3 款、第7
條、第9 條，判決如主文。
本案經檢察官蔡啟文到庭執行職務
中　　華　　民　　國　　96　　年　　12　　月　　21　　日
                  刑事第四庭審判長法  官  趙文卿
                                  法  官  古振暉
                                  法  官  劉秉鑫
以上正本證明與原本無異。
如不服本判決，應於收受送達後10日內向本院提出上訴書狀，其
未敘述上訴之理由者並得於提起上訴後20日內向本院補提理由書
（均須按他造當事人之人數附繕本）。
                                  書記官  吳尚文
中　　華　　民　　國　　96　　年　　12　　月　　21　　日
附錄本案論罪科刑法條
刑法第339條第1項
意圖為自己或第三人不法之所有，以詐術使人將本人或第三人之
物交付者，處5 年以下有期徒刑、拘役或科或併科1 千元以下罰
金。
